【裁判字號】    97,交簡上,11
【裁判日期】    970415
【裁判案由】    公共危險
【裁判全文】
臺灣桃園地方法院刑事判決            97年度交簡上字第11號
上  訴  人  甲○○
即  被  告
上列上訴人即被告因公共危險案件，不服本院民國96年11月30日
96年度壢交簡字第3271號刑事簡易判決（聲請簡易判決處刑案號
：96年度偵字第22376 號），提起上訴，本院管轄之第二審合議
庭判決如下：
    主  文
上訴駁回。
    事  實
一、甲○○前於民國92年間，因酒後駕車之公共危險案件，而經
    本院於91年12月16日以91年度壢交簡字第2394號刑事簡易判
    決，判處罰金銀元12000 元，如易服勞役，以銀元300 元折
    算1 日，並於92年2 月28確定在案，且於95年11月24日經其
    繳納罰金執行完畢。嗣於96年間，其再因酒後駕車之公共危
    險案件，而經本院於96年2 月27日以96年度壢交簡字第282
    號刑事簡易判決，判處罰金新臺幣（下同）70000 元，如易
    服勞役，以1000元折算1 日，其並對該判決提起上訴，本院
    即以96年度交簡上字第78號予以受理，惟嗣因其撤回上訴而
    於96年7 月18日確定在案；其並再經本院於96年10月22日以
    96年度聲減字第7888號案裁定減為罰金35000 元，如易服勞
    役，以1000元折算1 日，且於96年10月26日確定在案（尚未
    執行完畢，以上均不構成累犯）。詎其竟仍不知悔改，再於
    96 年8月24日下午5 時許，先在桃園縣某處飲用1 瓶半之保
    利達P 酒後，再於同日下午5 時40分許，前往設於桃園縣中
    壢市龍崗地區之某不知名小吃店內與友人共同飲用啤酒3 瓶
    ，而已達酒醉不能安全駕駛動力交通工具之程度，卻猶在當
    日晚間11時40分許飲酒結束後，駕駛廖朝祐所有、牌照號碼
    為ISZ- 169號之重型機車（下稱系爭機車）上路，嗣於翌日
    （25日）凌晨1 時20分許，行經桃園縣平鎮市○○路與平東
    路路口前時為警查獲，進而對其實施酒測，測得其呼氣所含
    酒精濃度為為每公升0.8 毫克，而查悉上情。
二、案經桃園縣政府警察局平鎮分局報請臺灣桃園地方法院檢察
    署檢察官偵查後聲請以簡易判決處刑。
    理  由
一、被告即上訴人甲○○雖經合法傳喚並未到庭，然其已於法定
    期限內依法提出上訴狀，並具上訴理由略以：被告近年因工
    作不順心，前途渺茫，且年將過半百，以打零工為業，故而
    借酒澆愁，再三觸犯刑法第185 條之3 之公共危險罪，實在
    不該，但被告已知酒醉駕車對道路交通安全有潛在之危害，
    且酒後失言之醜態亦非一般正常人之行為，所以在歷經此3
    次教訓後，已深感羞悔，且在佛前毅然立誓、痛改前非，故
    盼法院能本法重「教」不在「罰」，給予被告事不過三之教
    誨，從輕量刑云云。
二、經查：上揭犯罪事實，業據被告於警詢中坦承不諱，而被告
    在為警查獲後，進而對其實施酒測時，確測得其呼氣所含酒
    精濃度為每公升0.8 毫克部分，亦有桃園縣政府警察局道路
    交通事故當事人酒精測定紀錄表1 份附偵卷第18頁可參；而
    按「汽車駕駛人飲用酒類或其他類似物後，其吐氣中所含酒
    精濃度超過每公升0.25毫克或血液中酒精濃度超過百分之0.
    05以上者，不得駕車」，道路交通安全規則第114 條第2 款
    亦有明定。復依交通部運輸研究所90年09月24日運安字第90
    0005854 號函所載呼氣中酒精濃度每公升含量為0.25毫克，
    即相當於血液中酒精濃度（BAC） 百分之0.05，一般人空腹
    飲酒後，血液中酒精濃度之高峰期約出現在飲酒後30分鐘，
    又飲酒後每1 小時之酒精代謝率為13.2MG/DL /HR （即每小
    時代謝BAC 百分之0.0132，相當於每小時代謝吐氣所含酒精
    成分為每公升0.066 毫克）。且依該函所附該所79年「駕駛
    人行為反應之研究－酒醉駕車對駕駛行為之分析研究」指出
    ；(一)BAC 達百分之0. 03 至百分之0.05時，對駕駛能力之影
    響為：多數駕駛人心境逐漸變幻不定，視覺與反應靈敏性減
    弱，對速度及距離的判斷力差。對心理行為之影響為：觀察
    力逐漸欠缺，心情漸趨輕鬆，自信心增加，多話，精神狀態
    處於陶醉感。(二)BAC 到達百分之0.05至百分之0.08時，對駕
    駛能力之影響為：反應遲鈍，駕駛能力受損，遲而不決或決
    而不行。對心理行為之影響為：情緒鬆弛，感情與行為趨向
    誇張，肌肉不協調，精神處於興奮狀態。(三)BAC 到達百分之
    0. 08 至百分之0.15時，對駕駛能力之影響為：判斷力嚴重
    受到影響，體能與精神協調受損，駕駛之體能困難增加。對
    心理行為之影響為：產生情緒異常現象，步伐不平穩，言語
    不清，反應惡劣，記憶及判斷力受損，精神處於錯亂狀態。
    (四)BA C超過百分之0.15時，對駕駛能力之影響為：視線搖晃
    ，駕駛已進入恍惚狀態，判斷及理解遭到扭曲，駕駛不穩定
    。對心理行為之影響為：意識不明，嘔吐，站、走及講話困
    難，責任感喪失，精神處於麻痺狀態。(五)BAC 超過百分之0.
    50時，對駕駛人能力之影響為：無法開車。對心理行為影響
    為：爛醉如泥，失去知覺可能致死，精神處於昏睡狀態。故
    被告於為警查獲並進行呼氣酒精測試時，所測得其呼氣中酒
    精濃度為每公升0.8 毫克，已如上述，是可證被告於飲酒後
    駕駛系爭機車至為警查獲現場當時之判斷力、精神協調、駕
    駛體能、精神狀態等均已受到相當影響而無法開車。況參以
    附偵卷第20頁之刑法第185 條之3 案件測試觀察紀錄表，亦
    可知被告在經警查獲並接受測試當時，有腳步不穩、劃定直
    線無法正常行走、語無倫次、多語等情形，且經生理協調平
    衡檢測結果，其確已不能安全駕駛一節，亦有桃園縣政府警
    察局汽車駕駛人酒後生理協調平衡檢測紀錄卡1 份附偵卷第
    19頁可資為憑。以上均益徵被告於為警查獲當時顯已達酒醉
    而不能安全駕駛動力交通工具之程度，卻仍騎乘系爭機車甚
    明。從而，足認被告上開自白，確與事實相符，洵堪採為論
    罪科刑之依據。綜上，本件被告上揭犯行事證明確，應依法
    論科。
三、查被告行為後，刑法第185 條之3 之規定業經修正，於97年
    1 月2 日公布，同年月4 日生效施行。修正前刑法第185 條
    之3 規定：「服用毒品、麻醉藥品、酒類或其他相類之物，
    不能安全駕駛動力交通工具而駕駛者，處1 年以下有期徒刑
    、拘役或3 萬元以下罰金。」；修正後刑法第185 條之3 規
    定：「服用毒品、麻醉藥品、酒類或其他相類之物，不能安
    全駕駛動力交通工具而駕駛者，處1 年以下有期徒刑、拘役
    或科或併科15萬元以下罰金。」，即刑法第185 條之3 之罰
    金刑由修正前之科新臺幣9 萬元以下罰金，修正後為科或併
    科新臺幣15萬元以下罰金。本件被告行為後法律有變更，比
    較行為時法與裁判時法之結果，以行為時法有利於被告，依
    刑法第2 條第1 項前段之規定，應適用行為時之修正前刑法
    第185 條之3 之規定處罰。是核被告所為，係犯修正前刑法
    第185 條之3 之服用酒類不能安全駕駛動力交通工具而駕駛
    罪。按量刑之輕重，屬事實審法院得依職權自由裁量之事項
    ，苟已斟酌刑法第57條各款所列情狀而未逾越法定刑度，不
    得遽指為違法，且在同一犯罪事實與情節，如別無其他加重
    或減輕之原因，下級審量定之刑，亦無過重或失輕之不當情
    形，則上級審法院對下級審法院之職權行使，原則上應予尊
    重。本件原審認被告犯刑法第185 條之3 之服用酒類不能安
    全駕駛動力交通工具而駕駛罪，事證明確，並審酌被告吐氣
    所含之酒精成分高達每公升0.8 毫克，醉意甚濃，在此狀態
    下仍駕車上路，對道路交道安全所潛生之危害程度非同小可
    ，惟其係騎駛機車，與他種動力交通工具相較，對道路交通
    安全之危害稍輕，然因其前已曾2 次因酒後駕車之公共危險
    案件經本院判處如犯罪事實欄所載之罰金刑而確定在案，此
    可參卷附之臺灣高等法院被告前案紀錄表，詎其竟尚不知悔
    改，依然故我而再犯本件同質之罪，足見其惡性已重，且在
    為警查獲後，仍藉詞掩飾，迄警為第3 次詢問時，始坦承犯
    行，態度不佳等一切情狀，判處拘役59日，並諭知如易科罰
    金，以2,000 元折算1 日，其認事用法並無違誤，所為量刑
    亦無失當之處，被告以原審量刑過重，指摘原審判決不當為
    由提起本件上訴，洵無理由，應予駁回。至原審雖未及比較
    適用新舊法，然其適用行為時刑法第185 條之3 論罪科刑，
    與本院認定之結果既無不同，自不構成撤銷之事由，附此敘
    明。
四、末查，被告經合法傳喚，無正當理由不到庭，爰依刑事訴訟
    法第371 條之規定，不待其陳述，逕為一造辯論判決。
據上論斷，應依刑事訴訟法第455 條之1 第1 項、第3 項、第36
8 條、第371 條，判決如主文。
本案經檢察官董良造到庭執行職務。
中    華    民    國    97    年    4     月    15    日
                  交通法庭      審判長法  官  王美玲
                                      法  官  許雅婷
                                      法  官  林靜梅
以上正本證明與原本無異。
不得上訴。
                                      書記官  廖宜政
中    華    民    國    97    年    4     月    15    日
附錄本案論罪科刑法條：
刑法第185條之3
服用毒品、麻醉藥品、酒類或其他相類之物，不能安全駕駛動力
交通工具而駕駛者，處一年以下有期徒刑、拘役或科或併科十五
萬元以下罰金。


司法院資訊處製作；財團法人民間司法改革基金會備份。
